【裁判字號】    99,上更(一),197
【裁判日期】    991104
【裁判案由】    毒品危害防制條例
【裁判全文】
臺灣高等法院刑事判決             99年度上更(一)字第197號
上  訴  人
即  被  告  乙○○
選任辯護人  洪志文律師
上列上訴人因毒品危害防制條例案件，不服臺灣板橋地方法院97
年度訴字第5286號，中華民國98年7 月31日第一審判決（起訴案
號：臺灣板橋地方法院檢察署97年度偵字第23980號、第25542號
），提起上訴，本院判決後，由最高法院第一次發回更審，本院
判決如下：
    主  文
原判決關於乙○○有罪部分暨定執行刑部分均撤銷。
乙○○犯如附表所示之五罪，各處如附表所示之刑。應執行有期
徒刑拾柒年；未扣案之如附表所示販賣第一級毒品所得，均沒收
，如全部或一部不能沒收時，均以其財產抵償之；未扣案之門號
0000000000 號行動電話機具壹支（含SIM卡壹枚）沒收，如全部
或一部不能沒收時，追徵其價額。
    事  實
一、乙○○曾因違反毒品危害防制條例案件，經臺灣板橋地方法
    院以93年度易緝字第101 號判決判處有期徒刑八月確定，於
    民國94年12月31日縮刑期滿執行完畢。仍不知悔改，明知海
    洛因係毒品危害防制條例第二條第二項第一款所規定之第一
    級毒品，依法不得持有、販賣，竟以所有之門號0000000000
    號行動電話1支（含SIM卡1 枚，未扣案）作為聯絡工具，分
    別意圖營利，先後為下列販賣海洛因犯行：
    (一)於97年7月27日上午10時33 分許以所有之上述行動電話，
      與甲○○使用之門號0000000000號行動電話聯絡，商議販
      賣海洛因事宜後，嗣於臺北縣中和市○○路甲○○住處附
      近，以新臺幣（下同）1000 元之代價，販賣海洛因1包（
      數量不詳）予甲○○。
    (二)於97年7月30日上午10時25 分許，以所有之上述行動電話
      ，與甲○○使用之門號0000000000號行動電話聯絡，商議
      販賣海洛因事宜後，嗣於臺北縣中和市○○路甲○○住處
      附近，以1000元之代價，販賣海洛因1 包（數量不詳）予
      甲○○。
    (三)於97年8月1日晚間7時45 分許，以所有之上述行動電話，
      與甲○○使用之門號0000000000號行動電話聯絡，商議販
      賣海洛因事宜後，嗣於臺北縣中和市○○路甲○○住處附
      近，以1000元之代價，販賣海洛因1 包（數量不詳）予甲
      ○○。
    (四)於97年8月8日下午12時4 分許，以所有之上述行動電話接
      聽甲○○以00000000號市內電話（登記用戶名稱為福客多
      商店股份有限公司，申裝地址為臺北縣中和市○○路2 號
      ）來電，與甲○○聯絡販賣海洛因事宜後，嗣於臺北縣中
      和市○○路甲○○住處附近，以2000元之代價，販賣海洛
      因1包（數量不詳）予甲○○。
    (五)於97年8月11日上午11時56 分許，以所有之上述行動電話
      接聽甲○○以門號0000000000號行動電話（登記持機人姓
      名為林壽山，帳單地址同甲○○居所地臺北縣中和市○○
      路127巷27弄4之1 號）來電，與甲○○聯絡販賣海洛因事
      宜後，嗣於臺北縣中和市○○路甲○○住處附近，以1000
      元之代價，販賣海洛因1包（數量不詳）予甲○○。
    迨至97年8月15日晚間7時35分許，經警至林慧貞位在臺北縣
    中和市○○路167巷27號11樓之3居所，見林慧貞、王瑞榮、
    乙○○等人（乙○○另涉施用第二級毒品罪部分，業經臺灣
    板橋地方法院以97年度簡字第9801號判決判處有期徒刑六月
    確定；另涉販賣第二級毒品罪部分，業經本院98年度第3988
    號判決無罪，並經最高法院99年度台上字第2521號判決駁回
    上訴確定）欲外出，乃上前盤查，而循線查悉上情。
二、案經臺北市政府警察局報請臺灣板橋地方法院檢察署檢察官
    偵查起訴。
    理  由
壹、證據能力部分：
一、按被告以外之人於審判外之言詞或書面陳述，除法律有規定
    者外，不得作為證據，刑事訴訟法第159 條第1 項定有明文
    。查證人甲○○於警詢所為陳述，業經上訴人即被告乙○○
    選任辯護人以係屬被告以外之人於審判外陳述為由主張不得
    作為證據（見本院卷第60頁背面、第63頁），檢察官復未釋
    明有何符合法定傳聞例外之情形，本院審酌上開證人之陳述
    ，未有較可信之特別情況，認無傳聞例外規定之適用。是證
    人甲○○於警詢所為陳述，依刑事訴訟法第159條第1項之規
    定，不得作為證據。
二、刑事訴訟法第159 條之1 第2 項所定被告以外之人於偵查中
    向檢察官所為之陳述，除顯有不可信之情況者外，得為證據
    。其立法理由係以偵查中對被告以外之人所為之偵查筆錄，
    或被告以外之人向檢察官所提之書面陳述，性質上均屬傳聞
    證據，且常為認定被告有罪之證據，自理論上言，如未予被
    告反對詰問、適當辯解之機會，一律准其為證據，似與當事
    人進行主義之精神不無扞格之處，對被告之防禦權亦有所妨
    礙，然刑事訴訟法規定，檢察官代表國家偵查犯罪、實行公
    訴，依法有訊問被告、證人、鑑定人之權，且實務運作時，
    偵查中檢察官向被告以外之人所取得之陳述，原則上均能遵
    守法律規定，不致違法取供，其可信性甚高，為兼顧理論與
    實務，爰明定被告以外之人於偵查中向檢察官所為之陳述，
    除顯有不可信之情況者外，得為證據。是未經被告詰問之被
    告以外之人於偵查中向檢察官所為之陳述，因未經被告詰問
    ，應認屬於未經合法調查之證據，並非無證據能力。此項詰
    問權之欠缺，非不得於審判中由被告行使以補正，而完足為
    經合法調查之證據。查證人甲○○於偵查中陳述，雖未經被
    告行使詰問權，然此業經原審以證人身分傳喚證人甲○○到
    庭補正詰問程序（見原審二卷第126頁背面至128頁），而完
    足為合法調查之證據，是證人甲○○於偵查中所為證述，自
    有證據能力。
三、本案對被告持用之門號0000000000號行動電話之通訊監察，
    係台灣板橋地方法院依通訊保障及監察法規定核發，於通訊
    監察書許可之監察期間內（97年7月18日至97年8月16日）所
    為等情，有台灣板橋地方法院97年聲監字第000689號通訊監
    察書影本在卷可稽（見臺灣板橋地方法院檢察署97年度偵字
    第23980號偵查卷「下稱偵查卷」第174頁），符合通訊保障
    及監察法之法定程序，係依法定程序取得之證據。又卷附通
    訊監察錄音譯文，係承辦員警根據錄音播放逐字製作，被告
    及其辯護人對於通訊監察錄音譯文內容之真正並無爭執（見
    本院更一審卷第61頁），且於本院審理時經合法調查，上開
    通訊監察錄音譯文具有證據能力。
四、本判決引用之卷內其他證據資料，並無證據證明係公務員違
    背法定程序所取得，而卷內之文書證據，亦無刑事訴訟法第
    159條之4顯有不可信之情況與不得作為證據之情形，且未據
    檢察官、被告及辯護人於法院審理時爭執其證據能力，本院
    審酌該言詞陳述或書面陳述做成時之情況，認為適當，從而
    ，依刑事訴訟法第159條至159條之5 之規定，均有證據能力
    。
貳、實體部分：
一、訊據被告否認先後五次販賣海洛因予甲○○，辯稱：其與甲
    ○○係國中同學，97年7月27日至97年8月11日間之通訊監察
    錄音譯文所示其與甲○○之通話內容，均係聯繫借款、還款
    事宜，並非談論交易海洛因云云。然查：
  1.證人甲○○於偵查中證述：其綽號為「阿昌」，門號000000
    0000 號行動電話為其使用之電話，...譯文中之「一張」就
    是1000元海洛因，...97年7月27日有同樣的通話內容，甚至
    說我給你800 好嗎，是我一樣要跟他拿，我有拿錢給他，因
    為我不好意思讓他繼續請下去，...（問：97年7月29日至97
    年8 月11 日之中一直持續聯絡打電話講毒品交易的事情？）
    中間我們有約了，但是沒有見面，或是約了沒有拿到毒品，
    ...（經檢察官提示偵查卷第185、186 頁通訊監察錄音譯文
    ，問：到底哪幾天向乙○○買毒品，買了幾次？）其向被告
    購買海洛因約5次，時間分別為97年7月27日、7月30日、8月
    1日、8月8日、8月11日等語（見偵查卷198、199頁）。且被
    告使用之門號0000000000號行動電話經實施通訊監察結果，
    該門號行動電話於上述日期各有下列五次通話，其通訊監察
    錄音譯文內容略以：（一）97年7月27日上午10時33分30 秒
    ：「Ａ（即乙○○）：喂。Ｂ（即甲○○）：喂。Ａ：嘿。
    Ｂ：拿一張。Ａ：好。Ｂ：哪裡。Ａ：一樣…。」（二）97
    年7月30日上午10時25分20 秒：「Ａ（即乙○○）：喂。Ｂ
    （即甲○○）：喂，我要一張。Ａ：好。Ｂ：一樣嗎。Ａ：
    你在哪裡。Ｂ：我馬上到。Ａ：好。」（三）97 年8月1 日
    晚間7時45分52 秒：「Ａ（即乙○○）：喂。Ｂ（即甲○○
    ）：喂。Ａ：嘿。Ｂ：你在哪裡。Ａ：豆漿那條巷子左轉。
    Ｂ：就是我們這嘛。Ａ：對。Ｂ：我先拿五百還你，然後處
    理一張可以嗎。Ａ：可以…。」（四）97年8月8日下午12時
    04分37秒：「Ｂ（即甲○○）：我阿昌。Ａ（即乙○○）：
    嘿怎樣。Ｂ：你在哪。Ａ：中和。B：我要二張。Ａ：那之
    前的呢。Ｂ：我給你啊。Ａ：我隨後打給你。B：好。」（
    五）97年8月11日上午11時56分49秒：「Ｂ（即甲○○）：
    先拿一張明天再給你。Ａ（即乙○○）：到一樣的地方拿。
    Ｂ：好。」，有各該日期之通訊監察錄音譯文在卷可按（見
    偵查卷第185、186頁）。且前述通訊監察錄音譯文均為被告
    與甲○○之對話等情，為被告所自承（見本院更一審卷99年
    10月21日審判筆錄第4 頁），並據證人甲○○於原審證述明
    確（見原審二卷第127 頁背面），足認證人甲○○於偵查中
    所述各節，應非臨訟誣攀之詞，可以採信。至前述通訊監察
    錄音譯文第四筆（97年8月8日）雖係被告以己有行動電話接
    聽00000000號市內電話來電，第五筆（97年8月11 日）則係
    被告以己有行動電話接聽門號0000000000號行動電話來電，
    均非甲○○以自承持用之門號0000000000號手機與被告聯絡
    ，有前述通訊監察錄音譯文可稽，然查第五筆（97 年8月11
    日）與被告通話之0000000000號行動電話，其登記持機人姓
    名為林壽山，帳單地址則與甲○○居所地同為臺北縣中和市
    ○○路127巷27弄4之1號（見原審二卷第126 頁背面)，有遠
    傳電信公司查覆函可按（見本院更一審卷第75-1頁），堪信
    第五筆通訊監察錄音譯文為證人甲○○與被告之通話無疑。
    至第四筆（97年8月8日）與被告通聯之0000000 號市內電話
    ，經查其登記用戶名稱為福客多商店股份有限公司，申裝地
    址為臺北縣中和市○○路2 號，有中華電信股份有限公司臺
    灣北區電信分公司板和營運處99年6月28 日板和服（99）字
    第A300 號函送用戶基本資料可按（見本院上更一卷第80-1、
    80-2頁），且證人甲○○經本院傳拘無著，無從訊問查明確
    認證人甲○○以0000000 號市內電話與被告通話之細節（本
    院更一審99年8月12日、10月7日、10月21日審判筆錄參照）
    ，惟前開通話監察錄音譯文俱為被告與甲○○之通話內容，
    既經被告與證人甲○○確認無訛，業如前述，縱甲○○期間
    曾改用其他行動電話或市內電話與被告聯繫，亦不影響前述
    通訊監察錄音譯文內容之真正，附此敘明。
  2.證人甲○○於偵訊時，雖先陳稱：「（問：有無跟乙○○買
    毒品？）本來要跟他買，但是他請我，說他沒有在賣。」、
    「（問：【提示通訊監察譯文97年7 月26日】你說：我「阿
    昌」，我要一張，是指何意？）那時就是我遇到他的時候，
    我以為他在賣，所以我要跟他買1 張，就是1000元海洛因。
    但是他說請我。」、「（【提示通訊監察譯文97年7 月27日
    】為何又有同樣內容，甚至曾說我給你800 好嗎，你也回答
    好？）我一樣要跟他拿，我有拿錢給他，因為我不好意思讓
    他繼續請下去。」、「（【提示通訊監察譯文97年7 月29日
    至同年8 月11日】為何在這之中你們一直持續聯絡打電話講
    毒品交易的事情？）中間我們有約了但是沒有見面，或是約
    了沒有拿到毒品。」云云。惟經檢察官再以通聯內容訊以哪
    幾日向被告買毒品及購毒次數時，證人甲○○始證述：於（
    97年）7月27日、7月30日、8月1日、8月8日、8 月11日，向
    被告購買海洛因五次等語（見偵查卷第199 頁）。準此以觀
    ，證人甲○○於偵查應訊之初，尚有迴護被告之意，經檢察
    官提示通訊監察錄音譯文，再予確認，終坦認指證曾五次向
    被告購買海洛因之情，應堪採信。至於交易金額，雖據證人
    甲○○於偵查中證述：購買金額係500元至1000 元不等云云
    （見偵查卷第199頁），然此或係第三通（97年8月1 日）通
    話內容曾提及「先還五百，然後處理一張」之故，惟甲○○
    於同日偵訊時既言明「一張就是1000元海洛因」等情甚詳，
    則各次交易價金自應依前述通訊監察錄音譯文內容為「一張
    」或「二張」，分別認定交易標的為1000元海洛因或2000元
    海洛因。另其餘通訊監察錄音譯文內容，或係相約未見面，
    或係未取得毒品等情，業據證人甲○○於偵查中證述明確（
    見偵查卷第199 頁），且未據檢察官起訴，自無須再予論究
    ，併此說明。
  3.被告雖辯稱：證人甲○○與其通話係向其借錢、還錢云云，
    證人甲○○於原審亦附和被告改稱：海洛因都是向綽號「阿
    文」之人購買，未向被告購買，其於97年9月26日偵查中所
    述五次向被告購買毒品，係因毒癮戒斷中，迷糊頭暈所言，
    該次偵查中所述向被告購買五次，都是向被告借錢或還錢云
    云（見原審卷二第127、128頁）。惟觀之證人甲○○於97年
    9 月26日偵查中，並未向檢察官表示有因服藥導致迷糊、頭
    暈而無法自由陳述之情形事（見偵查卷第198至201頁），且
    被告選任辯護人於本院上訴審聲請拷貝該次偵訊光碟，檢視
    偵訊內容後，亦對偵訊筆錄內容之正確性及證人甲○○精神
    狀況是否良好等情，表示不予爭執（見本院上訴審卷第 203
    頁），足見證人甲○○於原審所稱其偵查中因毒癮發作而不
    知證述何事云云，核屬無稽。況依前述證人甲○○與被告對
    話內容，證人甲○○常使用「要」、「拿」、「處理」等語
    ，殊難認有何金錢借貸之意；再細繹前述通訊監察錄音譯文
    第三筆（97年8月1日）之對話內容，證人甲○○稱：「我先
    拿500還你，然後處理一張可以嗎。」等語，苟係談論金錢
    借貸之事，證人甲○○既要還500元，卻又馬上另借1000元
    ，一來一往等於是再借500元，何不直言再借500元即可，而
    竟為如此迂迴周折？此益徵被告所辯其與證人甲○○通話係
    談論金錢借貸之事，證人甲○○於原審附和其詞，均屬卸責
    、迴護之詞，俱無可採。至被告乙○○另辯稱其未施用海洛
    因，不可能販賣海洛因予證人甲○○云云。惟販賣海洛因與
    施用海洛因，並非必然有階段或前提關係，亦即並非必有施
    用海洛因之人始有販賣之可能，被告此部分辯解自無足取。
  4.復按販賣海洛因係違法行為，非可公然為之，且有其販售通
    路及管道，容易增減分裝份量，且每次買賣價量，可能依雙
    方關係深淺、資力、需求量及對行情之認知、來源是否充裕
    、查緝鬆嚴、購買者被查獲時供述購買對象之可能風險評估
    等，而異其標準，非可一概而論。準此，被告始終否認有販
    賣海洛因情事，本院自無從查得其購入海洛因之實際價格，
    及其不法販賣予證人甲○○可獲得之具體利潤金額。然近年
    來政府為杜絕毒品氾濫，嚴加執行查緝施用及販賣毒品犯罪
    ，且販賣毒品罪係重罪，設若無利可圖或有特別情形，衡情
    一般持有毒品之人當無輕易將所持海洛因轉售他人而甘冒被
    查獲並受長期自由刑之可能。本件被告與證人甲○○並無特
    殊情誼或至親關係，被告苟無得利，豈有甘冒重刑風險，一
    再交付海洛因之理？是被告於前揭時地先後五次販賣海洛因
    予證人甲○○，允有營利之意圖，堪以認定。
  5.另按刑事訴訟法所稱依法應於審判期日調查之證據，係指與
    待證事實有重要關係，在客觀上顯有調查必要性之證據而言
    ，故其範圍並非漫無限制，必其證據與判斷待證事實之有無
    ，具有關連性，得據以推翻原判決所確認之事實，而為不同
    之認定。被告雖聲請本院將其送測謊鑑定，以釐清其有無販
    賣海洛因予證人甲○○（見本院99年10月21日審判筆錄第8
    頁）。惟按測謊之證據方法，係依一般人在說謊時，會產生
    遲緩、緊張、恐懼、不安等心理波動現象，乃以科學方法，
    由鑑定人利用膚電測謊儀器，將受測者上開情緒波動反應予
    以紀錄，資以判斷受測者有無說謊。測謊所得之證據，固非
    不得參酌其他證據以判斷待證事實，然無論施測方或受測方
    ，抑或測謊設備，仍不能謂無可能之變數存在，自難認足以
    作為本案認定事實唯一且絕對之依據。此部分事證已臻明確
    ，被告聲請測謊核無必要，附此敘明。
  6.綜上所述，被告前開辯解，要屬事後卸責之詞，不足採信。
    其先後五次分別販賣海洛因予證人甲○○之事證已臻明確，
    其犯行堪以認定。
二、論罪部分：
  1.按行為後法律有變更者，適用行為時之法律，但行為後之法
    律有利於行為人者，適用最有利於行為人之法律，刑法第 2
    條第1 項定有明文。查被告行為後，毒品危害防制條例第 4
    條業經98年5月20日華總一義字第09800125141號函修正公布
    ，修正條文第4條第1項規定：「製造、運輸、販賣第一級毒
    品者，處死刑或無期徒刑；處無期徒刑者，得併科新臺幣二
    千萬元以下罰金。」，而修正前第4條第1規定：「製造、運
    輸、販賣第一級毒品者，處死刑或無期徒刑；處無期徒刑者
    ，得併科新臺幣一千萬元以下罰金。」，比較新舊法結果，
    以修正前之規定，較有利於被告。
  2.海洛因業經毒品危害防制條例第2 條第1 項第1 款列為第一
    級毒品，不得非法持有、販賣。被告先後五次分別販賣第一
    級毒品予證人甲○○，核其所為，各係犯修正前毒品危害防
    制條例第4 條第1 項之販賣第一級毒品罪。被告各次販賣前
    持有第一級毒品海洛因之低度行為，應分別為販賣之高度行
    為所吸收，均不另論罪。又被告如事實欄所示之犯罪科刑執
    行情形，有本院被告前案紀錄表在卷可按，其於受徒刑之執
    行完畢後，五年以內故意再犯本件有期徒刑以上之各罪，均
    為累犯，各依刑法第47條第1 項規定，加重其刑，惟所犯販
    賣第一級毒品海洛因罪，法定本刑為死刑或無期徒刑部分，
    依法不得加重，僅就處無期徒刑者得併科之罰金刑部分，依
    法加重其刑。又被告先後五次分別販賣第一級毒品海洛因之
    犯行，其行為各別，犯意互殊，應予分論併罰。復按修正前
    販賣第一級毒品罪之法定刑為「死刑或無期徒刑；處無期徒
    刑者，得併科新臺幣一千萬元以下罰金」，然販賣第一級毒
    品之原因動機不一，犯罪情節未必盡同，或有大盤毒梟者，
    亦有僅中、小盤者，甚或僅係吸毒者同儕間為求互通有無之
    有償販賣小額得利者，是不同販賣行為造成危害社會之程度
    自然有異，法律科處此類犯罪刑罰，依其法定最低本刑衡之
    ，不可謂不重；於此情形，倘依其情狀處以有期徒刑，即足
    以懲儆，並可達防衛社會之目的者，自非不可依客觀之犯行
    與主觀之惡性二者考量其情狀，是否有可憫恕之處，適用刑
    法第59條規定酌量減輕其刑，期使個案裁判之量刑，能斟酌
    至當，符合比例原則。查被告販賣海洛因予甲○○之次數為
    五次，各次販賣數量非鉅，各次販賣所得財物亦僅1000元或
    2000千元之譜，五次販賣毒品所得共計僅6000元，其犯罪情
    節就主、客觀言，並非重大，如量處法定最低度刑無期徒刑
    ，殊嫌過重，犯罪之情狀顯可憫恕，爰就所犯五罪均依刑法
    第59條規定酌予減輕其刑，並均先加重後減輕之。
三、原審對被告上開犯行予以論罪科刑，固非無見，惟查：（一
    ）被告以外之人於審判外之言詞或書面陳述，除法律有規定
    者外，不得作為證據。」、「被告以外之人於檢察事務官、
    司法警察官或司法警察調查中所為之陳述，與審判中不符時
    ，其先前之陳述具有較可信之特別情況，且為證明犯罪事實
    存否所必要者，得為證據。」刑事訴訟法第159條第1項、第
    159條之2分別定有明文。所謂「具有可信之特別情況」，係
    屬「信用性」之證據能力要件，即指陳述是否出於供述者真
    意、有無違法取供情事之任意陳述信用性已否受確實保障而
    言，故應就警詢筆錄製作之原因、過程及其功能等加以觀察
    其信用性，據以判斷該傳聞證據是有特別可信之情況而例外
    具有證據能力，並非對其陳述內容之證明力如何加以論斷，
    二者之層次有別，不容混淆。法院自應就其陳述當時之原因
    、過程、內容、功能等外在環境加以觀察，以判斷其陳述是
    否出於「真意」、有無違法取供等，其信用性已獲得確定保
    障之特別情況，加以論斷說明其憑據。原判決理由引用證人
    甲○○於警詢之證詞，略謂：證人甲○○於警詢之陳述具有
    較為可信之特別情況，又與其於偵查中具結所為證述互核相
    符，亦無任何不可信之特別情況，應具有證據能力等情（見
    原審判決第4頁、第9頁），並非以證人甲○○之警詢陳述如
    何與審判中不符，但合於前揭傳聞法則之例外，為其認定該
    警詢筆錄得採為證據之取捨依據，自與前揭法律規定未盡一
    致，採證即難認適法。（二）被告行為後，毒品危害防制條
    例已有修正，如前所述，原審未予比較適用，亦有未洽。（
    三）被告用以聯繫本案五次買賣海洛因事宜所使用之000000
    0000號行動電話，其申用客戶雖為陳美治，此有遠傳電信公
    司發文傳真之客戶資料可按（見原審一卷第208 頁），惟該
    手機係被告所有，SIM 卡則係被告向友人購得者，此據被告
    於原審及本院供述屬實（見原審一卷第120 頁、本案99年10
    月21日審判筆錄第5 頁參照），是被告用以聯繫販賣本案毒
    品事宜使用之手機及SIM 卡，均係被告所有而供犯本案五罪
    所用之物，原審誤以該手機及SIM 卡非被告所有，不為沒收
    之諭知，容有違誤。（四）毒品危害防制條例第19條第1 項
    所定之「追徵其價額」者，係指所沒收之物為金錢以外之其
    他財物，而無法沒收時，因其實際價值不確定，應追徵其價
    額，使其繳納與原物相當之價額，並無以其財產抵償之問題
    。倘嗣後追徵其金錢價額，不得結果而須以其財產抵償者，
    要屬行政執行機關依強制執行之法律予以執行之問題，即無
    不能執行之情形，自無庸諭知「或以其財產抵償之」。至不
    能沒收之沒收標的為金錢時，因價值確定，判決主文直接宣
    告「以其財產抵償之」即可，不發生追徵價額之問題（最高
    法院99年度第5 次刑事庭會議決議參照）。本件未扣案之被
    告所有供本件犯罪所用之手機1支（含SIM卡1 枚），係金錢
    以外之其他財物，原審判決併諭知如全部或一部不能沒收時
    ，「以其財產抵償之」，亦有未合。
四、本件被告仍執前詞提起上訴，否認販賣第一級毒品犯行，檢
    察官此部分上訴指摘原審適用刑法第59條規定予以酌減，尚
    有不當等語。經查被告販賣海洛因五次予甲○○之事證明確
    ，且各次販賣海洛因所得僅1000元或2000元之譜，情節尚非
    重大，縱量處最低度之無期徒刑，猶嫌過重，情輕法重，原
    審因認犯罪情狀堪以憫恕，依刑法第59條酌減其刑，尚無不
    當，均如前述。被告與檢察官提起上訴，雖均無理由，惟原
    判決關於被告有罪部分及定執行刑部分，既有上開可議之處
    ，自應由本院將原判決關於被告販賣第一級毒品部分暨定執
    行刑部分予以撤銷改判。爰審酌被告販賣海洛因供他人施用
    ，戕害他人之身體健康，危害社會善良風俗及安寧秩序，兼
    衡其販賣毒品數量非大，所得非鉅之情節，暨犯後未見悔意
    之犯後態度，及其犯罪動機、目的、手段、素行非佳等一切
    情狀，分別量處如附表所示之刑，並定其應執行之刑。未扣
    案之被告五次販賣第一級毒品所得1000元、1000元、1000元
    、2000元、1000元，應依毒品危害防制條例第19條第1 項規
    定，併予宣告沒收，如全部或一部不能沒收時，以其財產抵
    償之。另被告五次聯絡販賣海洛因事宜所用之門號00000000
    00號行動電話機具1支為被告所有，內含之SIM卡一枚，係被
    告向友人購得，亦為被告所有，業如前述，雖未扣案，但無
    證據證明業已滅失而不復存在，應依毒品危害防制條例第19
    條第1 項規定，併宣告沒收，如全部或一部不能沒收時，追
    徵其價額。
據上論斷，應依刑事訴訟法第369條第1項前段、第364條、第299
條第1項前段，修正前毒品危害防制條例第4條第1 項、第19條第
1項，刑法第2條第1項前段、第11條、第47條第1 項、第51條第5
款、第59條、第71條第1項，判決如主文。
本案經檢察官姜貴昌到庭執行職務。
中    華    民    國    99    年    11    月    4     日
              刑事第二十四庭審判長法  官  李錦樑
                                  法  官  張惠立
                                  法  官  朱瑞娟
以上正本證明與原本無異。
如不服本判決，應於收受送達後十日內向本院提出上訴書狀，其
未敘述上訴之理由者並得於提起上訴後十日內向本院補提理由書
（均須按他造當事人之人數附繕本）。「切勿逕送上級法院」。
                                  書記官  郭家慧
中    華    民    國    99    年    11    月    8     日
附錄：本案論罪科刑法條全文
修正前毒品危害防制條例第4條
製造、運輸、販賣第一級毒品者，處死刑或無期徒刑；處無期徒
刑者，得併科新臺幣1 千萬元以下罰金。
製造、運輸、販賣第二級毒品者，處無期徒刑或7 年以上有期徒
刑，得併科新臺幣7 百萬元以下罰金。
製造、運輸、販賣第三級毒品者，處5 年以上有期徒刑，得併科
新臺幣5 百萬元以下罰金。
製造、運輸、販賣第四級毒品者，處3 年以上10年以下有期徒刑
，得併科新臺幣3 百萬元以下罰金。
製造、運輸、販賣專供製造或施用毒品之器具者，處1年以上7年
以下有期徒刑，得併科新臺幣1 百萬元以下罰金。
前五項之未遂犯罰之。
┌────────────────────────────┐
│附表：                                                  │
├──┬─────────┬───────────────┤
│編號│犯 罪 事 實 內 容 │  主  文                      │
├──┼─────────┼───────────────┤
│ 一 │如事實欄一、(一)所示│乙○○販賣第一級毒品，累犯，處│
│    │第一次販賣第一級毒│有期徒刑拾伍年貳月，未扣案之販│
│    │品海洛因之犯罪事實│賣第一級毒品所得新臺幣壹仟元沒│
│    │                  │收，如全部或一部不能沒收時，以│
│    │                  │其財產抵償之。未扣案之門號    │
│    │                  │0000000000號行動電話機具壹支（│
│    │                  │含ＳＩＭ卡壹枚）沒收，如全部或│
│    │                  │一部不能沒收時，追徵其價額。  │
│    │                  │                              │
│    │                  │                              │
├──┼─────────┼───────────────┤
│ 二 │如事實欄一、(二)所示│乙○○販賣第一級毒品，累犯，處│
│    │第二次販賣第一級毒│有期徒刑拾伍年貳月，未扣案之販│
│    │品海洛因之犯罪事實│賣第一級毒品所得新臺幣壹仟元沒│
│    │                  │收，如全部或一部不能沒收時，以│
│    │                  │其財產抵償之。未扣案之如附表編│
│    │                  │號一所示行動電話機具壹支（含Ｓ│
│    │                  │ＩＭ卡壹枚）沒收，如全部或一部│
│    │                  │不能沒收時，追徵其價額。      │
│    │                  │                              │
│    │                  │                              │
├──┼─────────┼───────────────┤
│ 三 │如事實欄一、(三)所示│乙○○販賣第一級毒品，累犯，處│
│    │第三次販賣第一級毒│有期徒刑拾伍年貳月，未扣案之販│
│    │品海洛因之犯罪事實│賣第一級毒品所得新臺幣壹仟元沒│
│    │                  │收，如全部或一部不能沒收時，以│
│    │                  │其財產抵償之。未扣案之如附表編│
│    │                  │號一所示行動電話機具壹支（含Ｓ│
│    │                  │ＩＭ卡壹枚）沒收，如全部或一部│
│    │                  │不能沒收時，追徵其價額。      │
│    │                  │                              │
│    │                  │                              │
│    │                  │                              │
│    │                  │                              │
│    │                  │                              │
│    │                  │                              │
│    │                  │                              │
│    │                  │                              │
├──┼─────────┼───────────────┤
│ 四 │如事實欄一、(四)所示│乙○○販賣第一級毒品，累犯，處│
│    │第四次販賣第一級毒│有期徒刑拾伍年貳月，未扣案之販│
│    │品海洛因之犯罪事實│賣第一級毒品所得新臺幣貳仟元沒│
│    │                  │收，如全部或一部不能沒收時，以│
│    │                  │其財產抵償之。未扣案之如附表編│
│    │                  │號一所示行動電話機具壹支（含Ｓ│
│    │                  │ＩＭ卡壹枚）沒收，如全部或一部│
│    │                  │不能沒收時，追徵其價額。      │
│    │                  │                              │
├──┼─────────┼───────────────┤
│ 五 │如事實欄一、(五)所示│乙○○販賣第一級毒品，累犯，處│
│    │第五次販賣第一級毒│有期徒刑拾伍年貳月，未扣案之販│
│    │品海洛因之犯罪事實│賣第一級毒品所得新臺幣壹仟元沒│
│    │                  │收，如全部或一部不能沒收時，以│
│    │                  │其財產抵償之。未扣案之如附表編│
│    │                  │號一所示行動電話機具壹支（含Ｓ│
│    │                  │ＩＭ卡壹枚）沒收，如全部或一部│
│    │                  │不能沒收時，追徵其價額。      │
│    │                  │                              │
└──┴─────────┴───────────────┘

司法院資訊處製作；財團法人民間司法改革基金會備份。
